【裁判字號】    89,訴,790
【裁判日期】    890504
【裁判案由】    違反著作權法
【裁判全文】
臺灣臺中地方法院刑事判決                          八十九年度訴字第七九號
    公  訴  人  台灣台中地方法院檢察署檢察官
    被      告  甲○○
右列被告因違反著作權法案件，經檢察官提起公訴（八十九年度偵字第三九三七號）
，本院判決如左：
    主  文
甲○○無罪。
    理  由
一、公訴意旨略以：被告甲○○係址設台中市○區○○里○○街二一號「音樂世家鋼
    琴酒吧」之現場負責人，明知歌名「一代女皇」、「買醉」、「海角天涯」、「
    港邊甘是男性傷心的所在」、「夕陽山外山」等五首歌曲係告訴人美華影視股份
    有限公司享有著作財產權之著作，竟基於概括之犯意，自民國八十七年三月上旬
    某日起，在上址以電腦伴唱機供客人點唱上開歌曲，而連續擅自以「公開上映」
    及「公開演出」之方法侵害告訴人之著作財產權，並以之為業賴以維生。迄於八
    十八年三月二十二日二十二時五分許，在上址為警查獲，並當場扣得伴唱機一台
    、點歌簿一本、遙控器一個。因認被告涉犯著作權法第九十四條之罪嫌云云。
二、按犯罪事實，應依證據認定之，無證據不得推定其犯罪事實，又不能證明被告犯
    罪者，應諭知無罪之判決，刑事訴訟法第一百五十四條、第三百零一條第一項分
    別定有明文；另事實之認定，應憑證據，如未能發現相當證據，或證據不足以證
    明，自不能以推測或擬制之方法，以為裁判基礎，最高法院四十年台上字第八六
    號判例參照。本件公訴人認被告涉有前揭犯嫌，無非係以被查扣之伴唱機中確有
    該五首歌曲，及告訴人公司之市場調查員張良濟於八十八年三月十六日曾為調查
    而至該酒吧消費點唱該五首歌曲為其依據，然訊之被告甲○○，堅詞否認其為「
    音樂世家鋼琴酒吧」之負責人，辯稱：伊係受僱於該酒吧一劉姓老闆，負責彈奏
    鋼琴供客人演唱之工作，而扣案之電腦伴唱機等物，係老闆承租該店房時前手所
    留下，據伊所知，該酒吧並不曾播放過伴唱機內之歌曲供客人演唱等語，
三、經查，該酒吧之名義負責人乙○○，於八十八年十一月二十五日在台灣高等法院
    台中分院稱「該酒吧是登記我的名字沒錯，當時是一位姓劉的說要我的身分證影
    印要報稅用的」，此有該筆錄在卷可稽，足徵該酒吧確實有一位劉姓之幕後老闆
    ，是被告稱其受僱於一劉姓老闆之詞應非杜撰，其是否有權處理現場一切事宜非
    無疑問。又被告縱係現場負責人，惟(一)告訴人對該五首歌曲所享有者為「詞、曲
    音樂著作財產權」，此有告訴人所提出之著作財產權讓與證明書一紙存卷可佐，
    而依著作權法第二十六條之規定，音樂著作財產權人所專有者，為「公開演出」
    之權利，而電腦伴唱機所播出者係為輔佐一般人演唱之配樂，屬「錄音著作」，
    非原有之「詞曲音樂著作」，其機器內所附帶出現之歌詞則係配合音樂節奏所出
    現之字幕，為機器之展示結果，與人類有意識之身體動作迥異，非屬著作權法第
    三條一項第九款所謂以歌唱、舞蹈或其他類似之方法傳達著作內容之「公開演出
    」行為，再電腦伴唱機係經電腦程式設計，將靜態畫面及歌詞字幕以數位化方式
    儲存於機器內，顧客點唱時僅有靜態畫面及字幕同步在螢幕上顯示，此與坊間之
    伴唱帶係以系列影象表現之視聽著作有間，依著作權法第二十五條之規定，並無
    「公開上映」之問題，是被告即使有以伴唱機播放該五首歌曲之行為，亦無侵害
    告訴人所享有之音樂著作財產權；(二)本件除張良濟主張曾在該店以電腦伴唱機演
    唱該些歌曲外，並無任何證據可資證明尚有其他人為相同之行為，而張良濟據以
    證明者，亦僅為其至該酒吧消費啤酒及水果之收據一紙，其證明力顯然不足甚明
    ；(三)張良濟果真曾到該店點唱過該五首歌曲，然其係為調查取締之目的而為，並
    非不知情而遭被告利用之第三人，而係經告訴人授權可合法公開演出之人，與被
    告若可構成犯罪應屬間接正犯之要件不符。是依右揭判例意旨，當非能僅憑被告
    在酒吧擔任琴師，即謂其有違反著作權法之行為，因認被告所辯洵堪憑採。此外
    ，復查無任何積極證據足資證明被告有何公訴人所指之犯行，依右揭條文規定，
    自應為被告無罪之諭知。
據上論斷，應依刑事訴訟法第三百零一條第一項，判決如主文。
中      華      民      國    八十九    年      五      月      四    日
                                          法  官   李  秋  娟
右正本證明與原本無異。
如不服本判決，應於判決送達後十日內向本院提出上訴狀，上訴於臺灣高等法院臺中
分院( 須附繕本 )。
                                          書記官
中      華      民      國    八十九    年      五      月      四      日


司法院資訊處製作；財團法人民間司法改革基金會備份。
